最　高　行　政　法　院　判　決
                                     100年度判字第1161號
上  訴  人　壹捌有限公司
代　表　人　陳廷藩
訴訟代理人　邱群傑律師
被 上訴 人　新北市政府經濟發展局
           （原臺北縣政府經濟發展局）
代　表　人　江俊霆
上列當事人間電子遊戲場業管理條例事件，上訴人對於中華民國
99年5月13日臺北高等行政法院99年度訴字第135號判決，提起上
訴，本院判決如下：
　　主  文
上訴駁回。
上訴審訴訟費用由上訴人負擔。
　　理  由
一、被上訴人之代表人原為李斌，民國99年12月25日改由江俊霆
    擔任，此有被上訴人提出之新北市政府令在卷足稽，茲據新
    任代表人具狀聲明承受訴訟，核無不合，應予准許。
二、緣上訴人於98年3月18日向前臺北縣政府經濟發展局（現改
    制為新北市政府經濟發展局）申請營利事業變更登記，經審
    查會辦後，因其營業場所設置地點不符「臺北縣電子遊戲場
    業設置自治條例」（下稱遊戲場業設置條例）第4條應距離
    國民中、小學、高中、職校、醫院990公尺以上之規定，以
    98年4月9日北經登字第0983010316號函（下稱原處分）否准
    。上訴人不服，遂循序提起行政訴訟。
三、上訴人於原審起訴主張：(一)上訴人於98年3月18日提出本件
    申請案時，已檢附臺北縣政府（99年12月25日改制為新北市
    政府，下同）96年11月28日北府經登字第0960776793號函（
    下稱臺北縣政府96年11月28日函）、使用執照、分區使用證
    明、竣工圖、逃生範圍標示圖及公共責任意外險保險單等文
    件，而臺北縣政府96年11月28日函載明：「本案既經臺北高
    等行政法院判決撤銷原處分，並經最高行政法院裁定上訴駁
    回，『自當回歸當初受理狀態』……」，已具體揭明係回歸
    當初被上訴人受理上訴人於93年12月9日申請之狀態，上訴
    人檢附該函文，即有回復原始狀態而補正之意。且上訴人起
    訴時，於書狀事實及理由項下均已主張上情，雖上訴人之請
    求嗣有變更，然請求之基礎事實並無不同，訴之變更追加符
    合行政訴訟法第111條第3項第3款之規定，應屬合法。(二)上
    訴人所持使用執照之用途「遊藝場」與「電子遊戲場」所稱
    行業均屬同一，本無須再將該使用執照之使用項目更動為「
    電子遊戲場」。該舊有之使用執照係早已存在之證據，被上
    訴人疏未審酌，猶命上訴人提出變更為「電子遊戲場」之使
    用執照，於本件程序即屬行政程序法第128條第1項第2款所
    規定之「新證據」，上訴人據以主張重開行政程序，供被上
    訴人續為審查原申請案，並非另行提出申請。(三)地方制度法
    第19條第7款並無授權被上訴人得於輔導及管理權限外以行
    政命令限制人民經營電子遊戲場之營業場所範圍。又此項攸
    關人民得否經營電子遊戲場之營業場所範圍，屬限制人民權
    利義務事項，依憲法法定原則，應以法律訂之。況中央主管
    機關經濟部於89年2月3日制定公布電子遊戲場業管理條例第
    9條規定，電子遊戲場業之營業場所，應距離國民中、小學
    、高中、職校、醫院50公尺以上即可，被上訴人就同一事項
    自不得再以行政命令變更，並進而執行該行政命令，否則即
    違反憲法第172條、行政程序法第158條第1項、中央法規標
    準法第11條規定。所為行政處分，亦屬逾越機關權限或具有
    重大明顯瑕疵之處分，該行政處分依行政程序法第110條第1
    項第6款、第7款規定自屬無效，不生實質確定力。又93年12
    月9日上訴人申請營利事業變更登記時，僅有電子遊戲場業
    管理條例，尚無電子遊戲場業設置條例，自應適用當時50公
    尺之限制。再依中央法規標準法第18條之規定，被上訴人自
    應適用舊法令續為審查原申請案，不得援引電子遊戲場業設
    置條例作為否准之依據。被上訴人依該遊戲場業設置條例否
    准上訴人98年3月18日之申請案，容有違誤，訴願決定未予
    糾正，亦屬有誤等語。求為「(1)訴願決定及原處分均撤銷。
    (2)被上訴人應予重開行政程序，並應就上訴人於93年12月9
    日申請之營利事業變更登記申請為准許變更之行政處分。」
    之判決。
四、被上訴人則以：(一)遊戲場業設置條例乃臺北縣政府依地方制
    度法第25條及第26條規定，就其輔導、管理『電子遊戲場業
    』之自治事項所制定之自治法規，經臺北縣議會（現新北市
    議會）第16屆第1次定期會第21次會議大會議決通過，於95
    年6月28日以北府法規字第0950470439號令公布施行，並報
    請經濟部以95年7月14日經商字第09500104340號函准予備查
    在案，其制定程序符合相關法律之規定，應屬合法有效，經
    濟部96年11月19日經訴字第09606078190號訴願決定及原法
    院98年度訴字第2050號判決，均贊同此見解。(二)上訴人申請
    營利事業變更登記，經被上訴人審查後，發現營業場所990
    公尺範圍內，尚有「正義國小」、「修德國小」、「明志國
    中」、「光興國小」、「三重高中」、「集美國小」、「三
    光國小」、「三重國小」、「光榮國中」、「臺北縣立三重
    醫院」、「三重祐民醫院」等場所，與規定不符，依法予以
    駁回，並無違誤等語，資為抗辯。
五、原審斟酌全辯論意旨及調查證據之結果，以：(一)上訴人於98
    年3月18日提出本件申請時，並未表明申請重開行政程序之
    意旨，亦未明係以何理由申請行政程序重開，是其主張本
    件申請案係補正93年12月9日之申請案云云，委不足採。縱
    上訴人主張本件為申請行政程序重開，亦應自法定救濟期間
    經過後3個月內為之，上訴人卻於98年3月18日始為本件申請
    ，顯逾行政程序法第128條規定之法定期間，其亦非知悉在
    後，亦難認符合申請行政程序重開之法定要件。又其所提出
    之舊使用執照亦非新證據，不符行政程序法第128條第1項第
    2款規定。(二)縣（市）工商輔導及管理，屬地方制度法第19
    條第7款第3目規定之縣（市）自治事項，依同法第25條規定
    ，縣（市）本得就其自治事項，於不牴觸中央法律前提下，
    自行制定符合地域需要之自治法規。臺北縣議會因此審議通
    過制定遊戲場業設置條例，經臺北縣政府以95年6月28日北
    府法規字第0950470439號令公布施行，並報請經濟部以95年
    7月14日經商字第09500104340號函准予備查，符合地方自治
    法規定，臺北縣政府自有權依法制定。又電子遊戲場業管理
    條例第9條第1項規定，係對電子遊戲營業場所設置之最低限
    制，並非限定各地方政府不得訂定高於上開限制標準之自治
    法規。系爭遊戲場業設置條例未與憲法、法律或基於法律授
    權之法規或上級自治團體自治條例牴觸，為合法有效之法律
    。(三)本件係上訴人於93年12月9日之申請案終結後，於98年3
    月18日再提出之申請案。經被上訴人審查會辦後，因認上訴
    人申請之營業場所設置地點（營業所在地：臺北縣三重市《
    現為新北市○○區○○○○○○路○段83號1樓）不符系爭遊
    戲場業設置條例第4條應距離國民中、小學、高中、職校、
    醫院990公尺以上之規定，被上訴人否准其申請，與法並無
    違誤。又本件事證已臻明確，兩造其餘之主張及陳述，核與
    判決結果不生影響，爰不逐一論述等語，資為論據，因駁回
    上訴人在原審之訴。
六、本院查：
  (一)上訴人前於93年12月9日檢附營利事業登記書件，申請營利
    事業營業地址及項目變更登記，營業地址變更為臺北縣三重
    市○○路○段83號1樓，增加營業項目「J707010電子遊戲場
    業」，不服臺北縣政府93年12月28日北府建登字第09302597
    91號審查通知書所為否准處分，循序提起行政訴訟，原法院
    以94年度訴字第2836號為「訴願決定、原處分均撤銷，被告
    （即被上訴人）應遵照本判決之法律見解對於原告（即上訴
    人）93年12月9日營利事業變更登記申請案作成決定，原告
    其餘之訴駁回…。」之判決，經本院以96年度裁字第2591號
    裁定維持而告確定。被上訴人依前開判決意旨，以96年11月
    28日函請上訴人於文到7日內檢具營利事業登記應備書件（
    原申請書、用途相符之使用執照）重為審查，上訴人於96年
    12月6日送件辦理，經聯合審查後，被上訴人於同日以電話
    通知上訴人於96年12月13日前補正用途相符之使用執照（用
    途：電子遊戲場）、分區使用證明、竣工圖、逃生範圍標示
    圖、公共意外責任險保單等續為辦理，惟上訴人逾期未為補
    正，被上訴人復以96年12月17日北經登字第0963062673號函
    否准，上訴人再次提起訴願，亦於97年7月30日遭駁回，上
    訴人未於法定不變期間內提起行政訴訟，為兩造所不爭，並
    有各相關處分、訴願決定及裁判等資料在卷為憑。則原判決
    認定本件係上訴人93年12月9日之申請案終結後，98年3月18
    日再提出之申請案，核與卷證相符，並無違誤，先予明。
  (二)按「電子遊戲場業之營業場所，應距離國民中、小學、高中
    、職校、醫院50公尺以上」，電子遊戲場業管理條例第9條
    第1項定有明文。上開規定之立法目的，乃鑑於電子遊戲場
    對於社會安寧會造成一定之影響，故明定其營業場所應距離
    對於環境安寧有著極高要求之學校、醫院50公尺以上。因其
    限制對於營業人營業自由之影響尚屬輕微，所定50公尺之限
    制，應解為係對電子遊戲營業場所設置之最低限制。又關於
    縣（市）工商輔導及管理，乃屬地方制度法第19條第7款第3
    目規定之縣（市）自治事項，依同法第25條之規定，縣（市
    ）本得就其自治事項，於不牴觸中央法律之前提下，自行制
    訂符合地域需要之自治法規，故縣（市）依其地方環境之需
    要，以自治法規另定較高之限制標準，難謂與電子遊戲場業
    管理條例第9條第1項之規定牴觸。次按「為建立電子遊戲場
    業營業場所之設置規範，落實電子遊戲場業管理條例第8條
    及第9條之立法目的，制定本自治條例。」，亦為系爭遊戲
    場業設置條例第1條所明定。是以，臺北縣政府為因應所轄
    區域之特殊性自行制定符合地域需要之自治法規，而以95年
    6月28日北府法規字第0950470439號令制定公布系爭遊戲場
    業設置條例，並自公布日施行，且亦報請經濟部以95年7月1
    4日經商字第09500104340號函准予備查在案，則系爭遊戲場
    業設置條例訂定比電子遊戲場業管理條例第9條第1項較高之
    限制標準，自無違該條例之立法目的，上訴人主張系爭遊戲
    場業設置條例第4條規定侵害憲法保障之人民之工作權、營
    業權等權利，顯違背司法院釋字第514號解釋揭櫫之法律保
    留原則及第443號解釋宣示之重要性理論，牴觸憲法而無效
    云云，委無足取。
  (三)經查，上訴人原獲准於臺北縣三重市○○路○段83號2樓營業
    ，98年3月18日申請營利事業營業地址及項目變更登記，營
    業地址變更為臺北縣三重市○○路○段83號1樓，增加營業項
    目「J707010電子遊戲場業」，該營業場所位址距離國民中
    、小學，高中、職校，醫院在990公尺以內之事實，為原審
    斟酌全辯論意旨及調查證據之結果依法所認定之事實，並為
    兩造所不爭，且有各開相關資料在卷足稽。而系爭遊戲場業
    設置條例第3條規定「電子遊戲場業申請設立時，其營業場
    所應符合本條例第8條各款之規定。」，第4條規定「前條營
    業場所，應距離國民中、小學、高中、職校、醫院990公尺
    以上。前項距離以2建築基地境界線最近2點作直線測量。」
    ，上訴人既係於臺北縣政府管轄區內申請變更營業地址及項
    目之登記，自亦應受系爭遊戲場業設置條例之規範，其申請
    既不符規定，被上訴人予以否准，於法有據，原判決予以維
    持，認事用法亦無違誤。原判決並已明確論述其事實認定之
    依據及得心證之理由，對上訴人在原審之主張如何不足採之
    論證取捨等事項，亦均有詳為論斷，其所適用之法規與該案
    應適用之法規並無違背，與解釋、判例亦無牴觸，並無所謂
    判決不適用法規或適用不當及理由不備等違背法令之情形。
    上訴論旨，無非重述其在原審業經主張而為原判決摒棄不採
    之陳詞再事爭執，指摘原判決違背法令，求予廢棄，為無理
    由，應予駁回。又本件既認定係於98年3月18日重新申請，
    則被上訴人於審理上訴人93年12月9日之申請案時，命上訴
    人於受通知後7日內補正用途為電子遊戲場之使用執照是否
    違反誠實信用原則？及被上訴人允許同情形之訴外人永佳育
    樂公司之補正是否違反平等原則？核與本件原處分之否准無
    關，故縱使原判決就此部分未明上訴人之主張何以不可採
    之理由，亦與判決不適用法規及理由不備之情形不同，上訴
    人據以主張原判決有不適用法規及理由不備之違法情事，亦
    非有理，併予明。
  (四)次查，上訴人主張其申請程序重開之新證據符合行政程序法
    第128條第1項第2款之規定，故有權請求，原判決竟認上開
    規定之「新證據」限於原行政處分時已存在者為限，顯有違
    誤等語。惟，依行政程序法第128條第1項規定，行政處分之
    相對人或利害關係人申請程序重開，除需符合該條所規定行
    政程序重開之要件外，其申請需向為該處分之原處分機關為
    之，而非訴請行政法院判決准許。查，依上訴人98年3月18
    日提出之申請書（見原處分卷第15頁）所載內容觀之，上訴
    人於申請時並未依行政程序法第128條第1項規定，向被上訴
    人申請行政程序重開，此亦為上訴人所不爭，則無論其所憑
    之新證據是否符合行政程序法第128條第1項第2款規定，其
    逕行訴請原審判命被上訴人准予程序重開，依上開說明，於
    法自屬無據，原判決予以駁回，雖其理由不同，然駁回之結
    果並無二致，仍應予以維持。又程序重開之請求既無理由，
    上訴人訴請被上訴人應就其於93年12月9日申請之營利事業
    變更登記申請為准許變更之行政處分，亦無足採，原判決予
    以駁回，並無違誤。
  (五)末查，上訴人申請變更之項目固包括「營利事業地址」及「
    營業項目」之變更，然其變更目的無非係使上訴人得於變更
    後之營業地址經營遊戲場業，二者目的實合而為一，而該營
    業地址既不符遊戲場業設置條例第4條之規定，原處分業已
    說明上訴人之申請不符系爭遊戲場業設置條例第4條規定而
    予駁回，原判決予以維持，自無判決不適用法則及理由不備
    之情形。至被上訴人以上訴人逾期未依法補正用途相符之使
    用執照為由駁回者，乃就上訴人於93年12月9日之申請而為
    之，與本件無關，上訴人據以指摘原判決未明理由，有判
    決不適用法則及理由不備之違法情事，無以憑採。
  (六)綜上，原判決並無違誤，上訴論旨，仍執前詞，指摘原判決
    違背法令，求予廢棄，為無理由，應予駁回。
七、據上論結，本件上訴為無理由。依行政訴訟法第255條第1項
    、第98條第1項前段，判決如主文。
中　　華　　民　　國　　100　 年　　7　　 月　　7　　 日
                    最高行政法院第五庭
                        審判長法官　藍　獻　林
                              法官　廖　宏　明
                              法官　姜　素　娥
                              法官　林　文　舟
                              法官　胡　國　棟

以  上  正  本  證  明  與  原  本  無  異
中　　華　　民　　國　　100　 年　　7　　 月　　7　　 日
　　　　　　　　　　　　　　　書記官　賀　瑞　鸞